【裁判字號】    99,訴,1026
【裁判日期】    991029
【裁判案由】    違反毒品危害防制條例
【裁判全文】
臺灣彰化地方法院刑事判決              99年度訴字第1026號
公  訴  人  臺灣彰化地方法院檢察署檢察官
被      告  甲○○
上列被告因違反毒品危害防制條例案件，經檢察官提起公訴（99
年度毒偵字第1143號），被告在準備程序中就被訴事實為有罪之
陳述，經合議庭裁定由受命法官進行簡式審判程序，本院判決如
下：
    主  文
甲○○施用第一級毒品，累犯，處有期徒刑拾月。扣案之第二級
毒品甲基安非他命壹包（含包裝袋，毛重零點柒公克）沒收銷燬
之，而扣案之吸食器壹支沒收之。
    事  實
一、甲○○前因施用毒品案件，經裁定送觀察、勒戒後，認無繼
    續施用毒品之傾向，由臺灣高等法院高雄分院以87年度上訴
    字第1036號判處免刑確定；又於民國88年間因施用毒品案件
    ，經臺灣臺中地方法院以88年度毒聲字第3801號裁定送觀察
    、勒戒後，認有繼續施用毒品之傾向，經檢察官聲請，由臺
    灣臺中地方法院以90年度毒聲字第317 號裁定移送戒治處所
    施予強制戒治1 年，自90年2 月20日起送臺灣臺中女子監獄
    戒治所施以強制戒治滿3 個月後，其成效經評定合格，認無
    繼續戒治必要，復經臺灣臺中地方法院以90年度毒聲字第32
    94號裁定停止戒治，所餘戒治期間付保護管束，迄91年1 月
    8 日期滿，未經撤銷其保護管束而視為業已執行完畢，所涉
    刑案部分，則經臺灣臺中地方法院以90年度訴字第423 號判
    處有期徒刑9 月、5 月，應執行有期徒刑1 年1 月確定，嗣
    經臺灣臺中地方法院以91年度聲字第432 號裁定免其刑之執
    行確定；又於95年間因施用毒品案件，臺灣臺中地方法院以
    95年度訴字第2881號判處有期徒刑7 月確定（下稱第1 案件
    ）; 再因竊盜案件，經臺灣高等法院臺中分院以95年度上易
    字第1306號判處有期徒刑7 月確定（下稱第2 案件）；再因
    施用毒品案件，經本院以95年度訴字第1979號判處有期徒刑
    8 月（下稱第3 案），上開1 、2 及3 案件經依中華民國96
    年罪犯減刑條例減刑後，定應執行有期徒刑10月確定；另因
    施用一、二級毒品案件，經本院以96年度訴字第356 號各判
    處有期徒刑10月、6 月，各減為有期徒刑5 月、3 月，應執
    行有期徒刑7 月，俟經臺灣高等法院臺中分院以96年度上訴
    字第2451號判決駁回上訴確定（下稱第4 案件）；又因施用
    一、二級毒品，經本院以97年度訴字第76號分別判處有期徒
    刑1 年、7 月，各減為有期徒刑6 月、3 月15日，應執行有
    期徒刑9 月確定（下稱第5 案件），上開第4 、5 案件，經
    本院裁定應執行有期徒刑1 年4 月確定，並與前揭第1、2及
    案件部分接續執行，並於97年12月1 日假釋出監付保護管束
    ，於98年7 月8 日假釋期滿未經撤銷，視為執行完畢。詎仍
    不知悔改，明知海洛因、甲基安非他命業經公告列為毒品危
    害防制條例第2 條第2 項所列管之第一、二級毒品，不得非
    法持有、施用，竟基於施用第一級毒品海洛因及第二級毒品
    甲基安非他命之犯意，於99年6 月15日晚上11時許，在彰化
    縣彰化市明欣遊藝場內，將海洛因粉末及甲基安非他命粉末
    一同置入吸食器內，以加熱燒烤吸食煙霧方式，同時施用第
    一級毒品海洛因及第二級毒品甲基安非他命1 次。嗣於99年
    6 月16日晚上11時許，在彰化縣福興鄉山水橋南岸附近，因
    行跡可疑經員警盤查，當場扣得其所有供己施用之第二級毒
    品甲基安非他命1 包（毛重0.7 公克）及吸食器1 支，且其
    尿液經送驗，結果呈安非他命、甲基安非他命、可待因及嗎
    啡等陽性反應。
二、案經彰化縣警察局鹿港分局報請臺灣彰化地方法院檢察署檢
    察官偵查起訴。
    理  由
一、上揭事實，被告甲○○於本院審理時坦承不諱，又被告於99
    年6 月17日凌晨零時20許，經員警所採集尿液送驗，結果確
    呈安非他命、甲基安非他命、可待因及嗎啡等陽性反應，此
    有彰化縣警察局鹿港分局委託檢驗尿液代號與真實姓名對照
    表、詮昕科技股份有限公司於99年7 月5 日所出之濫用藥物
    尿液檢驗報告（報告編號00000000號）等在卷可稽。復有前
    開扣案之吸食器1 支、甲基安非他命1 包（毛重0.7 公克）
    等可資佐證，足見被告自白內容核與事實相符。綜上事證，
    被告犯行堪以認定。
二、按毒品危害防制條例於92年7 月9 日修正公布，自93年1 月
    9 日施行，其中第20條、第23條將施用毒品之刑事處遇程序
    ，區分為「初犯」及「5 年內再犯」、「5 年後再犯」。依
    其立法理由之說明：「初犯」，經觀察、勒戒或強制戒治後
    ，應為不起訴處分或不付審理之裁定；經觀察、勒戒或強制
    戒治執行完畢釋放後，「5 年內再犯」者，因其再犯率甚高
    ，原實施之觀察、勒戒及強制戒治既已無法收其實效，爰依
    法追訴或裁定交付審理。至於經觀察、勒戒或強制戒治執行
    完畢釋放後，「5 年後再犯」者，前所實施之觀察、勒戒或
    強制戒治已足以遮斷其施用毒品之毒癮，為期自新及協助其
    斷除毒癮，仍適用「初犯」規定，先經觀察、勒戒或強制戒
    治之程序。從而依修正後之規定，僅限於「初犯」及「5 年
    後再犯」二種情形，始應先經觀察、勒戒或強制戒治程序。
    倘被告於5 年內已再犯，經依法追訴處罰，縱其第3 次（或
    第3 次以上）再度施用毒品之時間，在初犯經觀察、勒戒或
    強制戒治執行完畢釋放5 年以後，已不合於「5 年後再犯」
    之規定，且因已於「5 年內再犯」，顯見其再犯率甚高，原
    實施觀察、勒戒或強制戒治，已無法收其實效，即應依該條
    例第10條處罰。至於第3 次（或第3 次以上）施用毒品之時
    間，是否宜有期間限制？以多久為適宜？則分屬刑事政策、
    專門醫學之範圍，非審判機關所能決定，有待循立法途徑解
    決（最高法院95年5 月9 日95年度第7 次刑事庭會議及97年
    9 月9 日97年度第5 次刑事庭會議決議參照）。查，被告前
    因施用毒品案件，經裁定送觀察、勒戒後，認無繼續施用毒
    品之傾向，由臺灣高等法院高雄分院以87年度上訴字第1036
    號判處免刑確定，其又於前揭執行觀察、勒戒釋放後5 年內
    即88年間，因施用毒品案件，經臺灣臺中地方法院以88年度
    毒聲字第3801號裁定送觀察、勒戒後，認有繼續施用毒品之
    傾向，經檢察官聲請，由臺灣臺中地方法院以90年度毒聲字
    第317 號裁定移送戒治處所施予強制戒治1 年，自90年2 月
    20 日 起送臺灣臺中女子監獄戒治所施以強制戒治滿3 個月
    後，其成效經評定合格，認無繼續戒治必要，復經臺灣臺中
    地方法院以90年度毒聲字第3294號裁定停止戒治，所餘戒治
    期間付保護管束，迄91年1 月8 日期滿，未經撤銷其保護管
    束而視為業已執行完畢，所涉刑案部分，則經臺灣臺中地方
    法院以90年度訴字第423 號判處有期徒刑9 月、5 月，應執
    行有期徒刑1 年1 月確定，又於95年間因施用毒品案件，臺
    灣臺中地方法院以95年度訴字第2881號判處有期徒刑7 月確
    定，再因施用毒品案件，經本院以95年度訴字第1979號判處
    有期徒刑8 月，另因施用一、二級毒品案件，經本院以96年
    度訴字第356 號各判處有期徒刑10月、6 月，各減為有期徒
    刑5 月、3 月，應執行有期徒刑7 月，俟經臺灣高等法院臺
    中分院以96年度上訴字第2451號判決駁回上訴確定，又因施
    用一、二級毒品，經本院以97年度訴字第76號分別判處有期
    徒刑1 年、7 月，各減為有期徒刑6 月、3 月15日，應執行
    有期徒刑9 月確定等情，有臺灣高等法院被告前案紀錄表及
    臺灣彰化地方法院檢察署刑案資料查註紀錄表各1 份在卷足
    憑；是被告本件施用一、二級毒品海洛因之犯行，雖已逾第
    一次觀察、勒戒執行或強制戒治執行完畢後5 年之期間，然
    被告既曾於觀察、勒戒執行完畢5 年內再犯，並經依法追訴
    處罰同時並施以強制戒治，初已不合於條文所定「5 年後再
    犯」之要件，即與毒品危害防制條例第20條第3 項所定適用
    初犯之規定不符，揆諸首揭決議意旨，本件被告已於「5 年
    內再犯」，甚至三犯，顯見其再犯率甚高，無論其「5 年內
    再犯」之時點係於上開修法前或後，亦無論其後各次施用毒
    品之犯行，是否已逾第一次觀察勒戒或強制戒治執行完畢後
    5 年，均毋須再重新施予觀察、勒戒或強制戒治之處遇程序
    ，而應依毒品危害防制條第23條第2 項規定，逕予訴追處罰
    。綜上所述，本件犯罪事證明確，被告前開犯行堪予認定，
    應予依法論科。
三、核被告所為，係犯毒品危害防制條例第10條第1 、2 項之施
    用第一、二級毒品罪。被告為施用毒品而持有第一、二級毒
    品，其持有之低度行為應為施用之高度行為所吸收，不另論
    罪。又被告以同一施用行為，同時施用海洛因、甲基安非他
    命而觸犯上開二罪，應依想像競合犯之規定，僅論以較重之
    施用第一級毒品罪，至於檢察官認為上開2 罪係犯意各別，
    請予以分論併罰，容有誤會。又被告有上開事實欄所載之前
    科紀錄，有臺灣高等法院被告前案紀錄表、臺灣彰化地方法
    院檢察署刑案資料查註紀錄表各1 份在卷可憑，其於有期徒
    刑執行完畢後，5 年內故意再犯本案有期徒刑以上之罪，為
    累犯，自應依刑法第47條第1 項之規定加重其刑。爰審酌被
    告前有施用毒品之不良素行，歷經觀察、勒戒後，仍未能徹
    底戒絕毒品，且屢經查獲，隨即再犯，顯見意志不堅，且有
    失政府制定毒品危害防制條例之立法美意，本不宜寬貸，惟
    念其施用毒品乃自戕一己之身體健康，尚未害及他人，且犯
    後坦承犯行，暨其智識程度、生活狀況等一切情狀，量處如
    主文所示之刑，以示懲戒。
四、至扣案之甲基安非他命1 包（含包裝袋，毛重0.7 公克）乃
    屬第二級毒品，依毒品危害防制條例第18條第1 項前段之規
    定沒收銷燬之。至扣案之吸食器1 支係被告所有且供施用海
    洛因及甲基安非他命之物，業據被告供承在卷，自依刑法第
    38條第1 項第2 款規定宣告沒收之。
據上論斷，應依刑事訴訟法第273 條之1 第1 項、第299 條第1
項前段，毒品危害防制條例第10條第1 項、第2 項、第18條第1
項，刑法第11條前段、第47條第1 項、第55條、第38條第1 項第
2款，判決如主文。
本案經檢察官楊聰輝到庭執行職務。
中    華    民    國    99    年    10    月    29    日
                  刑事第九庭    法    官  鮑慧忠
以上正本證明與原本無異。
如不服本判決應於收受判決後10日內向本院提出上訴書狀，並應
敘述具體理由；其未敘述上訴理由者，應於上訴期間屆滿後20日
內向本院補提理由書狀( 均須按他造當事人之人數附繕本) 「切
勿逕送上級法院」。
中    華    民    國    99    年    10    月    29    日
                                書記官   林子惠
附錄本案論罪科刑法條全文：
毒品危害防制條例第10條
施用第一級毒品者，處 6 月以上 5 年以下有期徒刑。
施用第二級毒品者，處 3 年以下有期徒刑。

司法院資訊處製作；財團法人民間司法改革基金會備份。
